臺灣高等法院刑事判決　　　　　　　　　　　　　九十一年度交上易字第二八八號
　　上　訴　人　臺灣宜蘭地方法院檢察署檢察官
　　上　訴　人
　　即　被　告　甲○○民國五.
　　　（原　名　王乾全）
右上訴人，因被告過失傷害案件，不服台灣宜蘭地方法院九十一年度交易字第八二號
，中華民國九十一年七月二十三日第一審判決（起訴案號：台灣宜蘭地方法院檢察署
九十年度偵字第二五九０號），提起上訴，本院判決如左：
    主  文
原判決撤銷。
甲○○因過失傷害人，處有期徒刑貳月，如易科罰金，以參佰元折算壹日。
    事  實
一、甲○○（原名王乾全）前於民國八十六年間，因超速及飲酒後酒精濃度已達每公
    升零點五六毫克之不能安全駕駛程度，仍駕車上路以致肇事，經台灣宜蘭地方法
    院於八十八年二月二十二日以八十八年交訴字第八號判處有期徒刑六月，並宣告
    緩刑三年確定後，其於緩刑期內之八十八年間再因酒後駕駛，被吊扣駕駛執照，
    其仍不知警惕，詎仍於緩刑期內之九十年四月三日十時五十分許，駕駛車牌號碼
    Ｕ二─一０一０號自用小貨車搭載李明賢沿省道臺二線由南往北方向行駛，途經
    該宜蘭縣壯圍鄉○○路四八二號前時，本應注意車輛行駛時，駕駛人應注意車前
    狀況，隨時採取必要之安全措施，及行車速度應依標誌或標線之規定。且依當時
    天雨路面濕滑，但有自然光線，路況尚佳亦無障礙物，依其智識及能力理應提高
    其注意程度，並考量天雨路滑時導致之煞停距離延長及安全反應措施受有影響之
    準備，並無不能注意之情事，竟以時速六十公里，已逾越該路段時速四十公里之
    速限高速疾駛，適逢乙○○駕駛車牌號碼ＤＬ─八一一０號自用小客車於起步進
    入車道前，未讓行進間之甲○○駕駛之前開自用小貨車優先通行，反逕行由南往
    北駛入車道內，造成甲○○因車速過快閃避及煞停不及而撞及乙○○駕駛並搭載
    其妻張林阿涼之上揭自用小客車，使乙○○受有頭部外傷，張林阿涼受有右頸、
    右肩及右臂挫傷等傷害。
二、案經乙○○及張林阿涼訴由臺灣宜蘭地方法院檢察署檢察官偵查起訴。
    理  由
一、訊據上訴人即被告甲○○固坦承於右揭時地駕駛車牌號碼Ｕ二─一０一０號自用
    小貨車與告訴人乙○○駕駛之車牌號碼ＤＬ─八一一０號自用小客車發生撞擊之
    事實，惟矢口否認有何過失責任，辯稱：其約於十五公尺前發現告訴人駕車突自
    路旁駛入車道後，旋即鳴按喇叭並採煞車，但告訴人所駕駛之車輛竟毫無反應及
    閃避，以致雙方發生撞擊；再其當時行車速度約為時速六十公里，並未超速；況
    其縱以時速四十公里之車速前進，以其發現告訴人車輛時僅餘十五公尺之甚短距
    離，參酌一般公路汽車煞停之距離，亦已超出其所得安全反應及煞車之距離，是
    其對於本件車禍事故應無任何過失，且與告訴人等之傷害結果間，不具因果關係
    可言云云。經查：
  (一)本件肇事路段之行車速限應為時速四十公里之情，此有宜蘭縣警察局九十年十一
    月一日九０宜警交字第三八九一七號函暨照片一組在卷可稽（見偵查卷第二０至
    二一頁），準此，堪認本件肇事路段之行車速限確為時速四十公里無訛。本件道
    路交通事故調查報告表雖記載肇事路段速限為六十公里，然因與事實相左，顯無
    可採。被告所執並未超速之辯詞，要屬無由，洵難採憑。
  (二)本件肇事地點視野寬廣，直視距離可達二百公尺以上，此見卷附現場照片即明，
    是被告行車時自有相當時間及能力針對各項車前狀況採取因應之安全措施。再以
    事發時天雨路面稍有濕滑之客觀情狀，駕駛人本應提高其注意程度，並考量天雨
    路滑時導致之煞停距離延長及安全反應措施受有影響之準備，此為用路人理應注
    意及之之重要事項，亦為道路交通規則第九十四條第三項規定之內涵。被告雖以
    ：其縱以時速四十公里之速度前進，但因察覺告訴人車輛驟然進入車道時，已餘
    約十五公尺，其亦無法避免撞擊事故之發生云云置辯，然揆諸右開說明，及參酌
    車速時速四十公里與六十公里減速後，所產生之撞擊力道仍有明顯差異之客觀事
    證，即徵被告在天雨路面濕滑之客觀用路狀態下，未明顯提高其注意程度以安全
    行車，猶貿然超速行駛，以致無法在面臨突發情狀下採取有效閃避及縮短煞車距
    離之行車模式，顯為本件肇事原因之一。參諸卷附臺灣省車輛行車事故覆議鑑定
    委員會九十一年三月二十六日府覆議字第九一０二四五號函所載：若被告當時依
    速限行駛，並能及早採取適當減速及閃避措施，或可避免本件事故發生之反面解
    釋（詳見偵查卷第八０頁），即係與本院認定結論相同。是被告迭以毫無過失等
    詞置辯，實無可採。至告訴人乙○○駕車起步進入車道前，雖另有未讓被告駕駛
    之自用小貨車先行之主要過失責任，然此僅屬被告與告訴人民事賠償之參考基準
    ，並不得據以解免被告過失罪責之論據。
  (三)按汽車行車速度應依標誌或標線之規定，且汽車行駛時，應注意車前狀況，隨時
    採取必要之安全措施，道路交通安全規則九十三條第一項第一款、第九十四條第
    三項分別定有明文，被告駕駛車輛自應注意上開交通安全之規定。再依前述事發
    當時之天候及路況，一般人均得知悉需以較長之反應時間及煞停距離，方得因應
    各項突發狀況，自應更加提高其注意程度謹慎駕駛。從而，在無其他不能注意情
    事之狀態下，被告仍超速行車以致無法針對告訴人未尊重被告行車優先權而貿然
    駕車起步進入車道之嚴重之過失行為作出有效之閃避及煞停反應，自為本件事故
    之肇事原因如前述。又告訴人乙○○及張林阿涼因本件車禍事故各自受有頭部外
    傷及右頸、右肩及右臂挫傷等傷害，亦有驗傷診斷證明書在卷可參（見偵查卷第
    八頁、九頁）。而告訴人張林阿涼所受之傷害，衡以一般日常生活經驗及論理法
    則，亦顯可知係因車禍之巨大撞擊力道造成其右頸、右肩及右臂等身體右部與安
    全帶間嚴重摩擦所致，是被告質疑告訴人張林阿涼提出之診斷證明書並非事故當
    日所開立者，尚非有據。本件告訴人等二人所受如上述之傷害，均係肇因自本件
    車禍事故，而與被告之過失行為間具有相當因果關係甚明。至臺灣省基宜區車輛
    行車事故鑑定委員會九十年六月十三日基宜鑑字第九００二六三號鑑定意見書及
    臺灣省車輛行車事故覆議鑑定委員會九十年八月二日府覆議字第九０一四一六號
    覆議結果，均係植基於被告並無超速行為之錯誤事實而認被告於本件車禍事故無
    過失責任，自無參佐價值。本件事證明確，被告過失犯行堪以認定，自應依法論
    科。
二、核被告所為，係犯刑法第二百八十四條第一項前段之過失傷害罪。被告係以一過
    失行為造成告訴人乙○○及張林阿涼之傷害結果，應屬刑法第五十五條之同種想
    像競合犯，而從一論處過失傷害罪。原審據以論科，固非無見。惟被告前於八十
    六年間，因超速及飲酒後酒精濃度已達每公升零點五六毫克之不能安全駕駛程度
    ，而仍駕車上路以致肇事，經原審法院於八十八年二月二十二日以八十八年交訴
    字第八號判處有期徒刑六月，緩刑三年確定後；被告於八十八年間再因酒後駕駛
    ，被吊扣駕駛執照等情，業據被告供認在卷（詳見本院卷第二五頁）；嗣被告又
    因超速駕駛致釀成本件車禍，由此可見被告駕駛車輛顯有經常違規之惡習，原審
    疏未注意及此，自有未當。被告上訴否認過失犯行雖無理由，惟原審對被告量刑
    時未注意被告駕駛車輛時顯有經常違規之惡習，而僅科處拘役三十日，自非允當
    。檢察官上訴指摘原審判決量刑顯失均衡，為有理由。原審判決既有上揭可議之
    處，自無可維持，應由本院撤銷改判。爰審酌被告駕駛車輛顯有經常違規之惡習
    ，其仍不知警惕，又因超速行駛以致肇事，自不得輕罰，及被告過失程度、告訴
    人乙○○與有過失，被害人所受傷害程度以及雙方尚未達成和解等一切情狀，量
    處如主文第二項所示之刑，並諭知易科罰金之折算標準，以示懲儆。
據上論斷，應依刑事訴訟法第三百六十九條第一項前段、第三百六十四條、第二百九
十九條第一項前段，刑法第二百八十四條第一項前段、第五十五條、第四十一條第一
項，罰金罰鍰提高標準條例第一條前段、第二項，判決如主文。
本案經檢察官彭坤業到庭執行職務。
中    華    民    國    九十一    年      十        月      二十九      日
                            台灣高等法院交通法庭
                                  審判長法  官  陳  貽  男
                                        法  官  李  世  貴
                  法  官  陳  憲  裕
右正本證明與原本無異。
不得上訴。
                                        書記官  劉  育  妃
中    華    民    國      九十一    年      十      月      三十        日
附錄本案論罪科刑法條全文
刑法第二百八十四條第一項：
因過失傷害人者，處六月以下有期徒刑、拘役或五百元以下罰金。致重傷者，處一年
以下有期徒刑、拘役或五百元下罰金。
